【裁判字號】    98,交易,287
【裁判日期】    981030
【裁判案由】    過失傷害
【裁判全文】
臺灣臺中地方法院刑事判決  98年度交易字第287號
公  訴  人  臺灣臺中地方法院檢察署檢察官
被      告  丙○○
上列被告因過失傷害案件，經檢察官提起公訴（98年度調偵字第
232號），本院判決如下：
    主    文
丙○○因過失傷害人，處有期徒刑參月，如易科罰金，以新臺幣
壹仟元折算壹日。
    犯罪事實
一、丙○○於民國九十七年十二月八日下午，騎乘車牌號碼ＰＰ
    Ｃ－１６６號機車，沿臺中縣大里市○○路由南往北方向行
    駛，於同日下午六時七分許，行經臺中縣大里市○○路一段
    四二○號前時，原應注意前車行車連貫二輛以上者不得超車
    。前行車靠邊表示允讓後，後行車始得超越，超越時應保持
    半公尺以上之間隔；又汽車行駛時，應注意兩車併行之間隔
    ，並隨時保持必要之安全措施。且依當時晴天、夜間有照明
    、路面乾燥、無缺陷、無障礙物、視距良好等情況，並無不
    能注意之情形，竟疏未注意及此，於自黃俊傑（現改名為王
    俊傑，以下仍稱黃俊傑）所騎乘車牌號碼ＦＫ２－５６３號
    機車後方超車行駛時，不慎與黃俊傑所騎乘上揭機車擦撞，
    使黃俊傑人、車倒地，並遭後方閃避不及之由丁○○所駕駛
    之車號ＳＵ－７３９號自大貨車車輪碾過，黃俊傑因而受有
    骨盆骨折、尿道損傷及骨盆後腹腔出血併輕度低血容積性休
    克之傷害。丙○○於肇事後，有偵查權限之人知悉犯罪人之
    前，主動向到場處理事故員警陳明自己係肇事者，並陳述肇
    事經過，自首接受裁判。
二、案經被害人黃俊傑告訴臺灣臺中地方法院檢察署檢察官偵查
    起訴。
    理    由
一、證據能力之說明：按被告以外之人於審判外之言詞或書面陳
    述，除法律有規定者外，不得作為證據，刑事訴訟法第一百
    五十九條第一項定有明文，此即學理上所稱「傳聞證據排除
    法則」。被告以外之人於偵查中向檢察官所為之陳述，除顯
    有不可信之情況者外，得為證據；被告以外之人於審判外之
    陳述，雖不符同法第一百五十九條之一至第一百五十九條之
    四之規定，而經當事人於審判程序同意作為證據，法院審酌
    該言詞陳述或書面陳述作成時之情況，認為適當者，亦得為
    證據。當事人、代理人或辯護人於法院調查證據時，知有第
    一百五十九條第一項不得為證據之情形，而未於言詞辯論終
    結前聲明異議者，視為有前項之同意，亦為同法第一百五十
    九之一第二項及第一百五十九條之五所分別明定。而鑒於採
    用傳聞證據排除法則之重要理由之一，係因傳聞證據未經當
    事人之反詰問予以覈實，若當事人願放棄對原供述人之反對
    詰問時，原則上即可承認該傳聞證據之證據能力，而揆諸我
    國刑事訴訟法第一百五十九條之五之立法理由，除參照前述
    傳聞證據排除法則之基本法理外，亦參考日本刑事訴訟法第
    三百二十六條之立法例，查日本刑事審判實務之運作，有關
    檢察官及被告均同意作為證據之傳聞書面材料或陳述，可直
    接援引該國刑事訴訟法第三百二十六條作為傳聞例外之法律
    依據，僅在檢察官與被告不同意之情況下，乃須根據其他傳
    聞例外規定俾以斟酌該等書面材料或陳述是否具有證據能力
    ，在當事人間無爭執之案件中，傳聞證據基本上均可依據前
    引規定提出於法院使用。據此，我國刑事訴訟法第一百五十
    九條之五之適用應可作同上之解釋，本件檢察官所提出之供
    述證據及書面證據內容，固為被告以外之人在審判外之陳述
    ，屬傳聞證據，惟被告丙○○就前開審判外之陳述，迄於言
    詞辯論終結前，對於該等證詞之證據能力均未為異議之聲明
    ，而本院審酌該等證據內容作成時之情況，核無違法取證及
    證明力明顯過低而顯有不可信之瑕疵及情況，亦認為以之作
    為證據為適當，故依上開規定及說明，自得作為證據，合先
    敘明。
二、訊據被告丙○○等於本院審理中對於上揭事實坦承不諱，核
    與告訴人黃俊傑於警詢中、告訴代理人甲○○於偵查中之指
    訴及證人蘇惠美、丁○○於警詢中之證述情節相符，並有道
    路交通事故現場圖、道路交通事故調查報告表（一）、（二
    ）各乙份、臺中縣警察局霧峰分局霧峰交通分隊處理道路交
    通事故現場談話紀錄表四份及診斷證明書在卷可稽。按前車
    行車連貫二輛以上者不得超車。前行車靠邊表示允讓後，後
    行車始得超越，超越時應保持半公尺以上之間隔；又汽車行
    駛時，駕駛人應注意兩車併行之間隔，並隨時保持必要之安
    全措施。道路交通安全規則第一百零一條第一項第二款、第
    五款、第九十四條第三項分別定有明文。被告為領有合適駕
    照之人，對於上開規定，應知之甚詳。而本件事故當時天候
    晴、夜間有照明、路面乾燥無缺陷、亦無障礙物、視距良好
    ，依當時情形，並無不能注意之情況，被告竟未注意及此，
    貿然超車，復未保持安全間隔，以致擦撞被害人駕駛之機車
    肇事，被告自有過失。況本件經送請臺灣省臺中縣市區車輛
    行車事故鑑定委員會鑑定及臺灣省行車事故覆議鑑定委員會
    覆議結果，亦持相同看法，有臺灣省臺中縣市區車輛行車事
    故鑑定委員會九十八年八月十二日中縣鑑字第0985502199號
    函附鑑定意見書及臺灣省車輛行車事故覆議鑑定委員會九十
    八年九月十六日府覆議字第0986203478號覆議函在卷可資參
    佐，益證被告之行為有過失，被告於本院審理時自白犯罪，
    應與事實相符，而足堪採認。被害人因本件車禍受傷，與被
    告之過失行為間並有相當因果關係。本件事證明確，被告過
    失犯行堪以認定。
三、核被告丙○○所為，係犯刑法第二百八十四條第一項前段之
    過失傷害罪。告訴人雖另提出國軍左營總醫院附設民眾診療
    服務處診斷證明書，主張告訴人所受之傷害已達重傷害程度
    等語。惟經本院向告訴人提出診斷證明書之國軍左營總醫院
    附設民眾診療服務處函詢結果復稱略以：黃員至本院就醫檢
    查，診斷為尿道狹窄及婦產科驗精液為寡精子、精液，目前
    病患已轉至高雄榮總治療，是否有毀敗或嚴重減損生殖機能
    ，必須看榮總治療後才能判定，目前無法確定等語。經本院
    再向告訴人就診之行政院國軍退除役官兵輔導委員會高雄榮
    民總醫院函詢告訴人因本件車禍受傷之病況，是否已達刑法
    第十條第四項第五款、第六款之重傷害之情形，經該院函復
    略以：「‧‧‧因其外傷性尿道狹窄情狀嚴重，有可能需要
    接受二三次雷射治療後方能評估相關之生殖機能」、「‧‧
    ‧共接受四次之銩雷射尿道內切開術，目前排尿順暢，但嚴
    重外傷性尿道狹窄易復發，建議繼續門診追蹤複檢。有關是
    否嚴重減損其生殖機能一節，須等尿道狹窄問題解決後，方
    能檢查測定」等語，有該院函文二份在卷可查。是以告訴人
    所受之傷勢雖非輕微，然尚無法認定已有毀敗或嚴重減損生
    殖機能之情狀，是以被告所為仍應屬刑法第二百八十四條第
    一項前段之過失傷害罪，附此敘明。又被告於肇事後即向警
    報案接受偵訊並坦承肇事，有臺中縣警察局霧峰分局霧峰交
    通分隊處理道路交通事故現場談話紀錄表及本院審判筆錄在
    卷可按，為對於未發覺之罪自首而接受裁判，依刑法第六十
    二條前段之規定減輕其刑。爰審酌被告之過失程度、所生之
    危害、肇事後之態度及被害人因而受傷，且被告尚未能與被
    害人達成民事和解賠償等一切情狀，判處如主文所示之刑，
    並諭知易科罰金之折算標準。
四、另本件被告丙○○行為後，刑法第四十一條第二項至第八項
    雖業於九十七年十二月三十日修正，經總統於九十八年一月
    二十一日公布，並於九十八年九月一日施行。而按行為後法
    律有變更者，適用行為時之法律，但行為後之法律有利於行
    為人者，適用最有利於行為人之法律，刑法第二條第一項定
    有明文，係採從舊從輕之原則。而所謂法律有變更，係指足
    以影響行為之可罰性範圍及其法律效果之法律修正而言，易
    科罰金、易服勞役之折算標準及其期限涉及裁量權之行使，
    屬於科刑規範事項，其折算標準於裁判時並應於主文內諭知
    ，與一般純屬執行之程序有別，是如新舊法對易科罰金、易
    服勞役之折算標準及期限各有不同時，應依前揭規定，比較
    適用最有利於行為人之法律，有最高法院九十六年度臺非字
    第五八號、第二三四號判決可資參照，惟有關易服社會勞動
    折算標準為六小時折算一日，期限為最長一年，修正後刑法
    第四十一條第二項、第三項、第五項已定有明文，其標準係
    屬固定，並不涉及法院裁量權之行使，非屬科刑規範事項變
    更，自不生新舊法比較之問題，故本件無刑法第二條法律變
    更規定之適用。又依新修正之刑事訴訟法第四百七十九條第
    二項規定，可知該易服社會勞動乃係屬執行檢察官之權限，
    是本件自無須再於主文中另諭知易服社會勞動之折算標準，
    附此說明。
據上論斷，應依刑事訴訟法第二百九十九條第一項前段，刑法第
二百八十四條第一項前段、第六十二條前段、第四十一條第一項
前段，刑法施行法第一條之一第一項、第二項前段，判決如主文
。
本案經檢察官乙○○到庭執行職務。
中    華    民    國    98    年    10    月    30    日
                  交通法庭  法  官  張清洲
以上正本證明與原本無異。
如不服本判決，應於收送達後十日內向本院提出上訴書狀（應敘
述具體理由並附繕本）。
上訴書狀如未敘述理由，應於上訴期間屆滿後二十日內補提理由
書於本院。
                            書記官  詹東益
中    華    民    國    98    年    10    月    30    日
附錄論罪科刑法條
中華民國刑法第284條
（過失傷害罪）
因過失傷害人者，處6月以下有期徒刑、拘役或5百元以下罰金，
致重傷者，處1年以下有期徒刑、拘役或5百元以下罰金。
從事業務之人，因業務上之過失傷害人者，處1年以下有期徒刑
、拘役或1千元以下罰金，致重傷者，處3年以下有期徒刑、拘役
或2千元以下罰金。


司法院資訊處製作；財團法人民間司法改革基金會備份。
